【裁判字號】    88,重上更(八),187
【裁判日期】    890307
【裁判案由】    過失致死
【裁判全文】
臺灣高等法院刑事判決                  八十八年度重上更(八)字第一八七號
    上  訴  人
    即  被  告  乙○○
右上訴人，因過失致死案件，不服臺灣板橋地方法院，八十一年度交訴字第二七九號
，中華民國八十一年十二月十六日第一審判決（起訴案號：臺灣板橋地方法院檢察署
八十一年偵字第一七二七０、一七八九０號）提起上訴，經判決後，由最高法院第八
次發回更審，本院判決如左：
    主    文
原判決撤銷。
乙○○無罪。
    理    由
一、公訴意旨略以：乙○○於民國八十一年十月十四日晚上十一時十分許，駕駛00
    0－0000號自用小客車，沿台北縣林口鄉○○路往基隆方向行駛。途經林口
    鄉○○路與文化一路之交岔路口前應注意該處行車速度不得超過時速四十公里；
    同時因天雨致視線不清，須注意減速慢行，作隨時停車之準備，且當時並無不能
    注意之情形。竟仍疏於注意，猶以時速約五十公里之速度行駛，致撞及在前亦疏
    未靠右行駛，由黃金程所騎乘之腳踏車，使黃金程頭胸及下肢挫傷，經送醫急救
    ，延至翌日凌晨零時五分許，因胸腔出血不治死亡。乙○○見狀，加速逃離現場
    ，為目睹路人甲○○記下車號，報警處理。因認被告乙○○涉犯刑法第二百七十
    六條第一項之過失致死罪嫌。
二、上訴人即被告乙○○始終否認有過失致死犯行，辯稱：伊駕駛之小客車並未撞到
    被害人，當天開車經過肇事地點，雨很大，視線不佳，伊開過去聽到前輪有聲音
    ，方向盤震了一下，到紅綠燈處又回來看，只有看到腳踏車，並沒有人，是他們
    製造假車禍，伊所有小客車僅左前方保險桿下之塑膠套破掉一點而已，其他並無
    損傷，及「甲○○不可能看到我，當時現場並無其他車子，我也想不通他為何記
    下我的車號」、「我是開車經過現場，感覺好像壓到什麼東西，我有轉回去查
    看，就只有一台踏車而已」、「當天下雨，我開車過去，只聽到一聲，我心想
    大馬路不可能有什麼東西，所以才轉回去查看，結果只看到一部踏車，沒有
    看到人。當初丙○○說他先生是騎機車，不知為何變成踏車。當天我應是壓到
    踏車而已，所以我的車子只有擋泥板部分有點損傷，若撞到人不會只有如此」
    、「證人甲○○只是聽到聲音，並沒有看到我撞到人」；並堅稱伊未撞到人等語
    。
三、按本件公訴人認被告涉有過失致死犯行係以證人甲○○在警訊及偵查中之證言及
    被告曾供認所駕駛之小客車曾撞到腳踏車為其論據。然查：
  (一)證人甲○○於車禍發生之翌日上午八時，在警訊時證稱，伊於八十一年十月十四
    日下午二十三時十分許，在林口鄉○○路、仁愛路口目擊車禍經過，當時伊騎機
    車在該肇事自小客車後面，肇事車輛撞擊路邊一路人（即黃金程），發生撞擊聲
    後逃逸至文化路仁愛路口迴轉現場探視後又逃逸，當時伊僅看到小客車車號未看
    到車內何人（見偵字第一七二七０號卷第十三頁）。又於偵查中證稱，當天十一
    時，伊聽到碰一聲，被告之車子就開到前面紅線燈迴轉，因為雨太大沒看清楚車
    之顏色，伊騎機車後載其妻及小孩，伊妻也有看見，伊聽到碰一聲即騎機車尾追
    肇事車子，追到現場記下車號，即打電話至派出所報案（見相驗卷第九頁）。其
    於原審則證稱，伊由對向來，聽到聲音後只見被告車子加速往前駛離，伊跟在後
    面至十字路口，他停下來，後來有看到他有迴轉搖下車窗看一下，再加油開走。
    當時伊與被告之車相距約一個路燈，聽到撞擊聲，只看到這部小客車開過來，等
    他開走後伊就看到腳踏車和一個人倒在路中央。嗣在本件「交上訴字」案審理中
    證稱：當天伊看到車禍後即回家打電話給被害人家屬，等再回去時死者已被送去
    醫院，當時大燈照到死者及一部腳踏車。於訊及如何抄到被告車號時則稱，伊看
    到那部轎車掉頭搖下車窗，又開走，伊即掉頭追自用車（見本件「交上訴字」卷
    第四十四頁）。另在本件「交上更(一)字」案審理中證稱：伊騎機車從文化路轉過
    來，在伊車子前面，聽到撞擊聲音很大，前面一輛車子在紅綠燈處迴轉過來，搖
    下車窗看一下後又開走，伊當時約距離一個路燈遠，路燈不亮，伊騎近後才看到
    一輛腳踏車及人在地上，用大燈照才發現那人是伊跟會之人，當時伊有將車號記
    下來（見本件「交上更(一)字」卷八十二年十二月九日訊問筆錄）。至本院勘驗現
    場時證稱：案發時伊自文化一路右轉仁愛路時聽到一聲「」，待其轉至仁愛路
    時，見被告之車由對向駛來，至文化一路口又轉至仁愛路路中，停車，把車窗
    搖下來查看一下後，又再轉往文化一路右轉駛去。伊於路靠近分隔島處，在往
    文化一路的車道上（案發時無此分隔島）發現自行車及死者，隨即追被告之車
    記下車號後，騎機車回家打電話給丙○○，再打電話給派出所報案。案發現場至
    其住處騎機車約需五分鐘，偵查卷照片上自行車之位置已被移至路旁，至於鞋帽
    有無被移過，則不清楚；又稱：伊所居住地區因劃歸重劃區，於五年前即開始拆
    遷，原道路、房舍均已剷平，地貌已改變，無法辨視，案發時的舊路較近，現在
    的道路較遠等語（見本院八十八年十一月二十六日勘驗筆錄）。觀其前後所述，
    初則稱其於八十二年十月十四日下午二十三時十分，駕駛機車在小客車後面，肇
    事車撞擊一路人，後則稱當天十一時，聽到碰一聲，被告之小客車就開到紅綠燈
    處伊即騎機車尾追記下車號並打電話報警。嗣又稱伊與被告對向行駛，於相距約
    一個路燈處聽到撞擊聲，看到小客車開過來，等被告開走後看到腳踏車及人倒在
    路中央。繼又謂於看到車禍後即回家打電話給被害人家屬，其於距離一個路燈遠
    處之前方聽到撞擊聲，前面一輛車子迴轉過來又開走，伊騎近後始見腳踏車及人
    在地上，用大燈照該人是伊所跟會之人。在本院勘驗時則稱：案發時伊自文化一
    路右轉仁愛路時聽到一聲「」，待其轉至仁愛路時，見被告之車由對向駛來，
    至文化一路又轉至仁愛路路中，停車，把車窗搖下來查看一下後，又再轉往
    文化一路右轉駛去，伊於路靠分隔島處，在往文化一路的車道上發現自行車及死
    者，隨即追被告之車記下車號後，騎機車回家打電話給丙○○，再打電話給派
    出所報案。前後供述不符，且與其妻周蔡玉環在本件「交上訴字」案審理中所作
    證言：（問：你們有無看倒著的人是誰﹖答：）看到一部踏車及人之後就趕快
    回去打電話給派出所，沒有看到倒著的人是誰，只看到一人躺著，就回去打電話
    給派出所，旋又改稱：有看那人是我們認識的一個會頭，所以也有打電話給其家
    人等情不合（見本院「交上訴字」卷第五十頁反面）。尤以證人甲○○於案發翌
    日在警訊所述：「當時伊騎機車在該肇事自小客車後面，肇事車輛撞擊一路邊人
    （即黃金程）．．．．撞擊後逃至文化一路、仁愛路口轉現場探視後又逃逸」
    乙詞，核與其在原審所稱：「伊由對向來，聽到聲音後．．．．」之說詞，其行
    駛方向正相反，而難以遽信其所言為真實。
  (二)證人即當日趕至現場載死者黃金程至醫院救治之林口消防小隊隊員龔政森於本件
    「上更(一)字」案審理中證稱，伊於當天約十一點六分接到無線電通知前去現場載
    送死者黃金程，現場有死者之妻，伊請四個中年人幫抬擔架，伊在車上有問死者
    之妻，其夫人說她與她先生共騎一部摩托車，被一部貨車撞到，那部貨車跑掉她
    當時也穿雨衣，伊乃將死者之妻所說機車號碼抄下來，並與警網聯絡一部貨車肇
    事逃逸，其時摩托車是倒著，並提出記載有機車牌號000－0000號、死者
    黃金程之姓名、住址及家中電話號碼，到達醫院時間二十三時卅五分，並經死者
    之妻林職簽名之紙板一張為證。丙○○於審判中亦承認其機車車牌號碼為000
    －0000號，於當時係倒放地上。雖其否認龔政森之證言，並稱未見過龔某，
    亦未在上述紙板上簽名，惟查該紙板上之林職署名與相驗卷所附勘驗筆錄及本件
    「交上訴字」卷第五十一、七十頁；「交上更(一)字」卷第二十四頁；「交上更(二)
    字」卷第二十六、三十、三十六、三十九、四十四、六十二頁；「重上更(三)字」
    卷第十六頁；「重上更(四)字」卷第五、二十四、二十五頁；「重上更(五)字」卷第
    二十七頁；「重上更(七)字」卷第二十七頁；「重上更(八)字」卷第二十一、二十八
    頁上丙○○之簽名其中林職二字之筆跡經以肉眼比對即可辯識係死者之妻丙○○
    所簽署，丙○○否認其於上開紙板上簽名應不足採，此外復有林口消防警察小隊
    檢送之緊急傷患送醫登記表，員警出入及無線電登記簿、民眾報案紀錄簿、工作
    紀錄簿等影本在卷足稽，足徵龔政森之上開證言，應可採信。
  (三)依前開民眾報案紀錄簿及工作紀錄簿紀載本件車禍之報案時間為八十一年十月十
    四日二十三時五分，而消防警察小隊接到無線電通知之時間為同日二十三時六分
    ，時間先後之銜接頗為吻合，足認同日二十三時五分之前車禍已發生，證人甲○○於警訊時所稱當日二十三時十分許在現場目擊本件車禍之發生云云，顯與事實
    不符。況甲○○既已將黃金程被小客車撞倒地上之事實以電話通知被害人之妻丙○○，則丙○○於龔政森詢問時何以未將情相告卻反謂其係與被害人共騎機車被
    貨車撞倒。至死者之子黃文隆雖證稱：「當天我媽媽與我在一起，後來我媽媽是
    騎機車出去」等語，亦屬偏袒之詞，不足採信。
  (四)依卷附腳踏車及小客車受損照片及台灣省台北區車輛行車事故鑑定委員會函載，
    腳踏車之前叉後彎，右把手毛線護套遭磨損，自小客車左前車頭右方擋泥板破損
    一角，腳踏車前叉受損應屬正面與物體接觸，而自小客車前保險桿並無明顯撞擊
    痕跡外，別無證據顯示自小客車與腳踏車有撞擊之情形（見「交上訴字」卷第十
    三、十四頁）。
  綜上所述，本件並無確切證據足資證明死者黃金程係乘騎腳踏車遭被告所駕駛之自
  小客車撞倒致死，此外復無其他積極之證據以資認定被告之犯罪行為，原審為被告
  有罪判決，尚有未洽，被告上訴意旨，否認犯罪為有理由，應由本院將原判決撤銷
  ，改諭知被告無罪。
四、據上論斷，應依刑事訴訟法第三百六十九條第一項前段、第三百六十四條、第三
    百零一條第一項，判決如主文。
本案經檢察官劉斐玲到庭執行職務。
中    華    民    國    八十九    年      三        月        七        日
                            臺灣高等法院刑事第八庭
                                審判長法  官  蔡  秀  雄
                                      法  官  沈  宜  生
                                      法  官  陳  炳  彰
右正本證明與原本無異。
如不服本判決應於收受送達後十日內向本院提出上訴書狀，其未敘述上訴之理由者並
得於提起上訴後十日內向本院補提理由書（均須按他造當事人之人數附繕本）。
                                      書記官  賴    淑  真
中    華    民    國    八十九    年      三        月        十三      日


司法院資訊處製作；財團法人民間司法改革基金會備份。
